臺灣士林地方法院刑事判決
110年度訴字第505號
公  訴  人  臺灣士林地方檢察署檢察官
被      告  陳群諺


            黃麗君


上  一  人
選任辯護人  賴呈瑞律師
上列被告因偽造文書案件，經檢察官提起公訴（108年度偵字第1
8212號、109年度偵字第12316號），本院判決如下：
    主  文
陳群諺犯如附表編號1至4「罪名、宣告刑及沒收」欄所示之罪，
各處如附表編號1至4「罪名、宣告刑及沒收」欄所示之刑及沒收
。應執行有期徒刑玖月，如易科罰金，以新臺幣壹仟元折算壹日
。沒收部分併執行之。
黃麗君犯如附表編號1至4「罪名、宣告刑及沒收」欄所示之罪，
各處如附表編號1至4「罪名、宣告刑及沒收」欄所示之刑及沒收
。應執行有期徒刑壹年，如易科罰金，以新臺幣壹仟元折算壹日
。沒收部分併執行之。
　　犯 罪 事 實
一、黃麗君為全家租車股份有限公司(址設新北市○○區○○路000號
    ，下稱全家租車公司)與佶事通小客車租賃股份有限公司(址
    設臺北市○○區○○路○000○0號，下稱佶事通租賃公司)之負責
    人，陳群諺則為上開2家公司之員工。緣全家租車公司未於
    期限內繳納該公司名下如附表所示車牌號碼車輛之國道高速
    公路通行費（車牌號碼、欠費期間、積欠通行費金額均詳如
    附表所示），交通部高速公路局北區養護工程分局(機關地
    址：臺北市○○區○○路0段000巷00號，下稱高公局北區養工局
    )遂發函通知全家租車公司，因上述原因將由國道公路警察
    局依道路交通管理處罰條例第27條第1項開立舉發單。詎黃
    麗君及陳群諺接獲上開通知後，明知張文碩、李峰昌、江浩
    偉、李亭慧等人於附表所示欠費期間內未曾租用如附表所示
    之車輛，為免除全家租車公司繳納如附表所示國道高速公路
    通行費及罰款之責任，竟基於行使偽造私文書、行使業務登
    載不實文書及使公務員登載不實之犯意聯絡，經黃麗君指示
    陳群諺，而由陳群諺於附表所示時間，在全家租車公司製作
    如附表所示內容不實之汽車出租單及「租賃車及計程車ETC
    欠費通知單轉移駕駛人補繳申請書」(下稱欠費轉移申請書)
    ，並在上開汽車出租單上承租人姓名及簽名等欄位，偽簽如
    張文碩等4人之署押（詳如附表「不實汽車出租單偽造之署
    押」欄所示），復貼用張文碩等4人前因靠行、租車而提供
    全家租車公司及佶事通租賃公司之證件影本，佯裝其等曾租
    用如附表所示之車輛，欲以此方式轉嫁欠繳之國道高速公路
    通行費及罰款予張文碩等4人，並於附表所示之行使時間，
    持向高公局北區養工局提出申訴而行使之，致不知情之高公
    局北區養工局承辦人收受上開資料後，誤信而將此等不實資
    料登載於其職掌之文書上，並函請新北市政府交通事件裁決
    處撤銷前揭舉發單，及函請遠通電收股份有限公司更改催繳
    費用對象，並重新寄發通知書命張文碩等4人補繳，致生損
    害於張文碩等4人及相關單位對於資料管理之正確性。嗣張
    文碩等4人收受上開通知後始悉上情。
二、案經高公局北區養工局函送及張文碩訴由臺北市政府警察局
    內湖分局報告，暨李峰昌、江浩偉及李亭慧訴由臺灣臺北地
    方檢察署檢察官呈請臺灣高等檢察署檢察長核轉臺灣士林地
    方檢察署檢察官偵查起訴。
    理  由
壹、證據能力部分：
一、本判決引用被告以外之人於審判外之陳述（除證人即告訴人
    李峰昌、江浩偉於警詢時之證述外），雖屬傳聞證據，然檢
    察官、被告陳群諺、黃麗君及被告黃麗君之辯護人於本院準
    備程序時均表示無意見，且同意作為證據（見本院110年度
    訴字第505號卷【下稱本院卷】第35至51頁），本院審酌上
    開證據資料作成時之情況，尚無違法不當及證明力明顯過低
    之瑕疵，認為以之作為證據應屬適當，揆諸刑事訴訟法第15
    9條之5第1項規定，均有證據能力。又本判決其他引用資以
    認定事實所憑之非供述證據，並無證據證明係公務員違背法
    定程序所取得，依刑事訴訟法第158條之4反面解釋，亦有證
    據能力。
二、至證人即告訴人李峰昌、江浩偉於警詢時之證述，本院並未
    列作認定被告黃麗君犯罪事實存否之證據，故毋須論述有無
    證據能力，併此敘明。
貳、實體部分：
一、被告陳群諺被訴行使偽造私文書、行使業務登載不實文書及
    使公務員登載不實犯行部分：
　　上開犯罪事實，業據被告陳群諺於本院準備程序及審理時均
    坦承不諱（見本院卷第33、134頁），核與證人即告訴人張
    文碩於警詢及檢察事務官詢問時之證述（見臺灣士林地方檢
    察署108年度他字第2678號卷【下稱他2678卷】第98至100頁
    ；108年度偵字第18212號卷【下稱偵18212卷】第67至68頁
    ）、證人即告訴人李峰昌於警詢、檢察事務官詢問及偵查時
    之證述（見臺灣臺北地方檢察署108年度他字第7958號卷【
    下稱他7958卷】一第25頁；他7958卷二第20至23、67至68頁
    ；他2678卷第178至181頁；偵18212卷第107頁）、證人即告
    訴人江浩偉於警詢及偵查時之證述（見他7958卷一第25頁；
    他7958卷二第67至68頁；他2678卷第186至187頁；臺灣臺北
    地方檢察署109年度偵字第13089號卷【下稱偵13089卷】第2
    6至27頁）、證人即告訴人李亭慧於警詢及偵查時之證述均
    大致相符（見他7958卷二第67至68頁），並有車牌號碼000-
    0000號車輛（下稱甲車）欠費轉移申請書、不實之合約書編
    號「C05801」汽車出租單、甲車罰單明細表各1份、遠通電
    收通行費繳費逾期明細表、甲車違反道處條例第27條第1項
    罰單清單各2份、高公局北區養工局107年11月28日北業字第
    1070018701號函、告訴人張文碩之母所提之申訴書及與佶事
    通租賃公司簽立自備車輛加入車行服務契約書各1份（見他2
    678卷第8至21、26至30、35、37至42、54至57頁）、車牌號
    碼000-0000號車輛（下稱乙車）欠費轉移申請書、不實之合
    約書編號「C06397」汽車出租單、高公局北區養工局107年7
    月26日北業字第1070010620號函、乙車違反道處條例第27條
    第1項罰單清單各1份（見他7958卷一第42、134至136、170
    頁）、乙車交通部高速公路局通行費繳費通知單、補繳通行
    費及追繳作業費用通知單、補繳通行費用明細表、新北市政
    府交通事件裁決處107年7月30日新北裁罰字第1073803341號
    函各1份（見他7958卷二第132、208至211頁）、車牌號碼00
    0-0000號車輛（下稱丙車）遠通電收欠費資料、不實之合約
    書編號「C06391」汽車出租單、高公局北區養工局107年7月
    26日北業字第1070010622號函、丙車欠費轉移申請書各1份
    （見他7958卷一第12、43、142至144頁）、高公局北區養工
    局107年7月26日北業字第1070010622號函檢附丙車違反道處
    條例第27條第1項罰單清單各1份（見他7958卷二第12至13頁
    ）、車牌號碼000-0000號車輛（下稱丁車）通行費繳費通知
    單及違反道處條例第27條第1項罰單清單、不實之合約書編
    號「C06202」汽車出租單、高公局北區養工局107年11月27
    日北業字第1070018635號函、丁車欠費轉移申請書各1份（
    見他7958卷一第9、42、146至149頁）、新北市政府交通事
    件裁決處107年11月28日新北裁罰字第1073892292號函、丁
    車交通部高速公路局通行費繳費通知單各1份（見他7958卷
    二第141、216頁）、高公局北區養工局108年1月8日北政字
    第1082260001號函檢附寄發予全家租車公司之補繳通行費通
    知單及送達證書、內政部警政署國道公路警察局舉發違反道
    路交通管理事件通知單及送達證書各1份在卷可參（見臺灣
    士林地方檢察署108年度偵字第1025號卷【下稱偵1025卷】
    第6至90頁），足認被告陳群諺上開任意性自白與事實相符
    ，是被告陳群諺此部分之犯行，堪以認定。
二、被告黃麗君被訴行使偽造私文書、行使業務登載不實文書及
    使公務員登載不實犯行部分：　　
　　訊據被告黃麗君固坦承為全家租車公司與佶事通租賃公司之
    負責人，而全家租車公司未於期限內繳交該公司名下如附表
    所示車輛之國道高速公路通行費，後被告陳群諺有製作如附
    表所示內容不實之汽車出租單及欠費轉移申請書，並以此方
    式轉嫁欠繳之通行費及罰款予告訴人張文碩等4人，被告陳
    群諺遂於如附表所示之日期持向高公局北區養工局提出申訴
    並行使之等事實，惟被告黃麗君矢口否認有何行使偽造私文
    書、行使業務登載不實文書及使公務員登載不實等犯行，辯
    稱：我收到高公局北區養工局發的繳費通知書後，有請被告
    陳群諺去問要怎麼處理，後來我因為開刀就沒有去一件一件
    確認被告陳群諺是怎麼處理的，但他說都是正常的轉單，我
    是到後面才知道被告陳群諺有為本案犯行云云。辯護人則為
    被告黃麗君辯稱：被告黃麗君並未指示被告陳群諺為本案犯
    行，且偵查中被告陳群諺均指稱本案係其與告訴人李峰昌共
    同為之，直至審理時才為翻供，參酌告訴人李峰昌與被告陳
    群諺為同事關係，且前無仇恨或糾紛，被告陳群諺應不會無
    故指控告訴人李峰昌有涉犯本案；又被告陳群諺於偵查時屢
    次指認告訴人李峰昌為本案共犯，且告訴人李亭慧或李峰昌
    之證件資料亦係告訴人李峰昌提供予被告陳群諺，況全家租
    車公司承租人數眾多，何以僅有告訴人李峰昌、李亭慧等人
    之證件遭盜用，顯見本案確係被告陳群諺與告訴人李峰昌所
    為，而被告陳群諺及告訴人李峰昌現均與被告黃麗君有民事
    及刑事糾紛，故被告陳群諺才於審理時翻供，其於審理時之
    證述顯不可採。綜上，被告黃麗君並未指示被告陳群諺為本
    案犯行，請給予被告黃麗君無罪諭知云云。經查：
（一）被告黃麗君係為全家租車公司與佶事通租賃公司之負責人
      ，被告陳群諺則為上開2家公司之員工。緣全家租車公司
      未於期限內繳納該公司名下如附表所示車輛之國道高速公
      路通行費，高公局北區養工局遂發函通知全家租車公司，
      因上述原因將由國道公路警察局依道路交通管理處罰條例
      第27條第1項開立舉發單，被告陳群諺收到上開通知後，
      即於附表所示之時間，在全家租車公司內製作如附表所示
      之不實汽車出租單及欠費轉移申請書，並在上開出租單上
      承租人姓名及簽名等欄位，偽簽告訴人張文碩等4人之署
      押，復貼用告訴人張文碩等4人前因靠行、租車而提供全
      家租車公司及佶事通租賃公司之證件影本，並於附表所示
      之時間，持向高公局北區養工局提出申訴而行使之等事實
      ，業據證人即被告陳群諺於警詢、檢察事務官詢問、偵查
      及本院審理時之證述（見偵1025卷第93至94頁；他7958卷
      一第33至34頁；他7958卷三第6至8頁；他2678卷第90頁；
      偵18212卷第44至45頁；本院卷第93至97頁）、證人即告
      訴人張文碩於警詢及檢察事務官詢問時之證述（見他2678
      卷第98至100頁；偵18212卷第67至68頁）、證人即告訴人
      李峰昌於警詢、檢察事務官詢問及偵查時之證述（見他79
      58卷一第25頁；他7958卷二第20至23、67至68頁；他2678
      卷第178至181頁；偵18212卷第107頁）、證人即告訴人江
      浩偉於警詢及偵查時之證述（見他7958卷一第25頁；他79
      58卷二第67至68頁；他2678卷第186至187頁；偵13089卷
      第26至27頁）、證人即告訴人李亭慧於警詢及偵查時之證
      述明確（見他7958卷二第67至68頁），並有「理由欄貳、
      一」欄位所示之文書證據可佐，且為被告黃麗君所不爭執
      （見本院卷第52至53頁），是此部分之事實，首堪認定。
（二）被告黃麗君確實知悉且有指示被告陳群諺在全家租車公司
      製作如附表所示內容不實之汽車出租單及欠費轉移申請書
      ，並在上開汽車出租單上承租人姓名及簽名等欄位，偽簽
      如告訴人張文碩等4人之署押等事實，業據證人陳群諺於1
      09年3月18日檢察事務官詢問時證稱：被告黃麗君一開始
      是知道可以將欠繳之通行費轉嫁給其他司機等語（見偵18
      212卷第94頁）；復於本院審理時具結證稱：我收到高公
      局北區養工局寄發的舉發通知單後，有跟被告黃麗君回報
      此事，她就要我去問高公局北區養工局要怎麼處理，我回
      報她可以用轉嫁給承租人的方式處理，她就要我找人頭去
      做轉移，她是在佶事通租賃公司2樓辦公室裡面跟我說可
      以先把罰單轉給司機，如果成功轉移，就不用付後續罰款
      的事情。後來我就去找了一些人頭，並偽造如附表所示內
      容不實之汽車出租單及欠費轉移申請書，接著再寄去給高
      公局北區養工局，過程中我做了哪些人頭後寄出的過程都
      有跟被告黃麗君說，事情發生後她就要求我要全部扛起來
      等語明確（見本院卷第94至96、98至99、104至105頁），
      核與證人即告訴人李峰昌於檢察事務官詢問時證稱：被告
      黃麗君有要我製作不實在的出租單跟申請書，她要我們用
      說謊方式騙司機跟他們要雙證件及新臺幣（下同）3萬元
      的保證金，我那時只是員工，老闆叫我做我就去做，我沒
      有指示被告陳群諺做事，是被告黃麗君指示我跟被告陳群
      諺兩人去做，被告黃麗君跟被告陳群諺說要做不實在的文
      件，我只是去跟司機要證件，要了之後就給他們等語（見
      偵18212卷第107頁），及證人即告訴人江浩偉於偵查時具
      結證稱：我曾經在佶事通租賃公司工作兩個月，當時被告
      黃麗君一直要求被告陳群諺及告訴人李峰昌趕快把罰單轉
      罰，不過轉罰的手法及細節我不清楚等語（見偵13089卷
      第27頁）大致相符。復參酌被告黃麗君為全家租車公司之
      負責人及實際經營者，被告陳群諺及告訴人李峰昌均為全
      家租車公司之員工，且與被告黃麗君間為上下隸屬關係，
      被告黃麗君亦曾要求被告陳群諺處理補繳通行費及轉嫁罰
      單之問題等節，業據被告黃麗君坦認在卷（見本院卷第33
      、135頁），而高公局北區養工局開立舉發通知單，及欲
      命補繳通行費與開罰之對象均為全家租車公司，所影響者
      應係全家租車公司或該負責人，無論如何並不會轉嫁予被
      告陳群諺及告訴人李峰昌等一般員工，或使其等需承擔任
      何賠償之責任，衡情被告陳群諺及告訴人李峰昌僅為一般
      全家租車公司之受僱員工，亦無證據可認其等有領取高額
      薪資，實難想像其等有何動機，在未經負責人即被告黃麗
      君之指示下，擅自主張製作如附表所示內容不實之汽車出
      租單及欠費轉移申請書，甘冒未來可能受到刑事處罰之風
      險，且害及被告黃麗君受到刑事追訴之可能。況被告陳群
      諺為本案犯行後，除免除全家租車公司需補繳通行費之義
      務外，亦可避免該公司後續負擔繳納罰款之費用，顯見被
      告陳群諺上開所為，得利者僅為全家租車公司，綜上各情
      以觀，可證被告陳群諺、告訴人李峰昌、江浩偉上開證述
      有關本案係受被告黃麗君指示方製作不實之出租單及欠費
      轉移申請書等語，尚非虛妄，亦與常情相符，應屬可採。
      是被告黃麗君空言否認其不知悉被告陳群諺有為本案犯行
      云云，顯與上開事證不符，自難憑採。又被告黃麗君既已
      事前指示被告陳群諺製作如附表所示內容不實之汽車出租
      單及欠費移轉申請書，縱認其於107年7月至同年12月間有
      因開刀關係進行休養而未進公司，亦無法以此免除被告黃
      麗君參與本案犯行之責任，併此敘明。
（三）辯護人雖為被告黃麗君辯稱：被告陳群諺於偵查時均指稱
      本案係其與告訴人李峰昌共同為之，直至審理時才為翻供
      ，參酌告訴人李峰昌與被告陳群諺為同事關係，且前無仇
      恨或糾紛，被告陳群諺應不會無故指控告訴人李峰昌有涉
      犯本案，故應以被告陳群諺於偵查時之證述為準云云。然
      按證人之陳述前後不符或相互間有所歧異，究竟何者為可
      採，事實審法院並非不可本於經驗法則或論理法則，斟酌
      其他相關情形，作合理之比較，以定其取捨；若其基本事
      實之陳述與真實性無礙時，仍非不得予以採信，非謂一有
      不符或矛盾，即認其全部均為不可採信。從而供述證據之
      一部認為真實，予以採取，另一部存疑而不予採信者，自
      非證據法則所不許。同一證人前後供述證言彼此不相容，
      則採信同一證人之部分證言時，當然排除其他部分之證言
      ，此為法院取捨證據之當然結果(最高法院110年度台上字
      第3803號判決意旨參照)。查被告陳群諺雖於108年8月22
      日、108年9月8日警詢、109年1月10日檢察事務官詢問時
      均陳稱：附表所示之汽車出租單是告訴人李峰昌拜託我幫
      忙製作，不是被告黃麗君要求的等語（見他7958卷一第34
      頁；他2678卷第90頁；偵18212卷第44至45頁），然上情
      遭告訴人李峰昌堅詞否認，並於109年1月10日及同年5月8
      日檢察事務官詢問時供稱：被告陳群諺係受被告黃麗君指
      示要誣賴我等語（見偵18212卷第43、107至108頁），核
      與被告陳群諺於本院審理時證稱：我在全家租車公司任職
      到108年12月，當時被告黃麗君是我的上司，我在做上開
      筆錄時被告黃麗君有跟我討論過，所以我才會講本案係告
      訴人李峰昌要求我幫忙轉罰等不實在的事情等語（見本院
      卷第97至98頁)大致相符，衡情告訴人李峰昌於全家租車
      公司僅擔任門市人員乙情，業據其證述在卷（見他7958卷
      二第67頁），而告訴人李峰昌及被告陳群諺既均屬同事關
      係，且高公局北區養工局開立舉發通知單之對象為全家租
      車公司，而與告訴人李峰昌無關，是告訴人李峰昌並無要
      求被告陳群諺製作如附表所示不實內容之汽車出租單及欠
      費移轉申請書轉嫁他人之誘因，更何況此舉可能招致己身
      受到刑事追訴之風險，又被告陳群諺亦無答應同為同事之
      告訴人李峰昌去做違法行為之動機，顯見被告陳群諺於警
      詢及檢察事務官詢問時供稱係受告訴人李峰昌要求方為本
      案犯行乙節，實與常情相違，自屬有疑。再者，倘如被告
      陳群諺上開所稱係配合告訴人李峰昌之要求而為本案犯行
      ，則何以告訴人李峰昌不自行於附表編號2所示之汽車出
      租單上簽名即可，而需透過被告陳群諺為之，事後再以此
      對被告陳群諺提起偽造文書之告訴，顯見被告陳群諺上開
      陳述係告訴人李峰昌要求要製作不實之汽車出租單等情，
      與常情相違，實難憑採。綜合上開事證，本院審酌被告陳
      群諺於108年8月22日、108年9月8日警詢、109年1月10日
      檢察事務官詢問時，既仍任職全家租車公司或剛離職，是
      被告陳群諺確有聽從長官即被告黃麗君之指示，袒護被告
      黃麗君有參與本案犯行及誣指係受告訴人李峰昌之指示等
      事實之可能，而被告陳群諺於本院審理時證稱本案係受被
      告黃麗君指示乙節，亦與證人即告訴人李峰昌與江浩偉上
      開證述之內容相符，業如前述，自應認被告陳群諺於本院
      審理時證述之內容較為可採，是辯護人上開辯詞，當難採
      信。
（四）辯護人又為被告黃麗君辯稱：告訴人李亭慧或李峰昌之證
      件資料係告訴人李峰昌提供予被告陳群諺，況全家租車公
      司承租人數眾多，何以僅有告訴人李峰昌、李亭慧等人之
      證件遭盜用，顯見本案確係被告陳群諺與告訴人李峰昌所
      為云云。然查，就告訴人李峰昌有無將告訴人李亭慧、江
      浩偉等人之證件傳給被告陳群諺，並用以製作本案不實汽
      車出租單及欠費移轉申請書乙節，業據告訴人李峰昌於檢
      察事務官詢問時否認上情（見偵18212卷第106至107頁）
      ，雖被告陳群諺於檢察事務官詢問時供稱：告訴人李峰昌
      有傳給我告訴人李亭慧、江浩偉之證件等語（見偵18212
      卷第106至107頁），然其於本院審理時改稱：我當時稱告
      訴人李亭慧之證件係告訴人李峰昌給我的陳述內容是不實
      在的，而我手機內有告訴人李峰昌的證件照亦係去外面租
      車時所用等語（見本院卷第111至112頁），且觀諸卷附之
      被告陳群諺與告訴人李峰昌LINE對話擷圖1份（見偵18212
      卷第87頁），可見告訴人李峰昌雖確有傳送告訴人李亭慧
      之證件檔案予被告陳群諺，然其上並無其他對話內容可證
      告訴人李峰昌傳送告訴人李亭慧之證件檔案確係要用於製
      作本案不實之汽車出租單，亦未見上開對話之時間為何，
      自難僅憑被告陳群諺曾供稱告訴人李峰昌有傳送告訴人李
      亭慧、江浩偉之證件予被告陳群諺之片面指述，即遽認係
      為製作本案不實之汽車出租單及欠費轉移申請書。是以，
      辯護人上開所述，並無事證可佐，自難憑採。
（五）綜上所述，被告陳群諺、黃麗君上開犯行均洵堪認定。被
      告黃麗君及其辯護人前揭辯解，均屬事後圖免卸責之詞，
      不足採信。本案事證明確，應依法論科。
二、論罪科刑：
（一）新舊法比較：
　　　查被告陳群諺、黃麗君行為後，刑法第214條、第215條規
      定固於108年12月25日修正公布施行，並於108年12月27日
      生效，惟修正後規定僅係將依刑法施行法第1條之1第2項
      規定換算之罰金數額結果明定於刑法，並無較有利或不利
      於被告之情形，非屬刑法第2條第1項所稱之「法律有變更
      」，應依一般法律適用原則，適用裁判時法即修正後規定
      ，起訴書認被告陳群諺及黃麗君係犯修正前第214條、第2
      15條規定，應有誤會，先予敘明。
（二）核被告陳群諺及黃麗君各次犯行所為，均係犯刑法第216 
      條、第210條行使偽造私文書罪、同法第216條、第215 條
      之行使業務登載不實文書罪，及同法第214條之使公務員
      登載不實罪。又被告陳群諺及黃麗君在如附表所示之汽車
      出租單上偽造告訴人張文碩等4人之署押行為，均係偽造
      私文書之階段行為；被告陳群諺及黃麗君偽造私文書及登
      載不實於業務上之文書後復持以行使，其偽造私文書及業
      務上登載不實文書之低度行為，應為行使偽造私文書及行
      使業務登載不實文書之高度行為所吸收，均不另論罪。
（三）被告陳群諺及黃麗君先各於附表所示時間，偽造告訴人張
      文碩等4人署名，製作如附表所示不實內容之汽車出租單
      及欠費移轉申請書，復持前開出租單及欠費轉移申請書向
      高公局北區養工局提出行使之，各係於密切接近之時間，
      接續為之，侵害同一法益，附表同一編號所示犯行中各行
      為彼此間獨立性極為薄弱，在刑法評價上難以強行分開，
      應視為接續犯，各論以一行使偽造私文書罪及行使業務登
      載不實文書罪。又被告陳群諺及黃麗君係以一行為同時觸
      犯行使偽造私文書、行使業務登載不實文書及使公務員登
      載不實罪，為想像競合犯，均應依刑法第55條前段規定從
      一重之行使偽造私文書罪處斷。
（四）被告陳群諺及黃麗君就上開犯行間，有犯意聯絡及行為分
      擔，業如前述，自應論以共同正犯，原起訴書漏論及此，
      應予補充。
（五）被告陳群諺及黃麗君於附表編號所示時間，分別製作不實
      內容之汽車出租單欠費轉移申請書，隨後並各持以行使之
      ，均係基於各別犯意為之，自應予分論併罰（共4罪）。
（六）被告黃麗君前因公共危險案件，經臺灣桃園地方法院以10
      4年度壢交簡字第830號判決判處有期徒刑3月確定，於104
      年7月31日易科罰金執行完畢等情，有臺灣高等法院被告
      前案紀錄表在卷可憑，其於有期徒刑執行完畢後5年內，
      故意再犯本案有期徒刑以上之各罪，形式上固符合累犯之
      要件，惟衡酌被告黃麗君前揭犯行係不能安全駕駛案件，
      與其所犯本案之行使偽造私文書案件，罪質尚屬有間，且
      於本件量刑範圍內，並無評價不足之情形，尚無就法定最
      低刑度再予加重之必要，是參酌司法院釋字第775號解釋
      意旨，本案被告黃麗君所犯之罪，不依刑法第47條第1項
      規定加重其刑。
（七）爰以行為人之責任為基礎，並審酌被告黃麗君出於為免除
      全家租車公司繳納如附表所示營業小客車國道高速公路通
      行費及後續罰款之責任之犯罪動機，竟指示被告陳群諺製
      作如附表所示內容不實之汽車出租單欠費轉移申請書，後
      持前開出租單及欠費轉移申請書向高公局北區養工局行使
      ，致告訴人張文碩等4人無端須繳納國道通行費及罰鍰等
      相關費用，並影響高公局北區養工局對車輛通行費及追繳
      作業核課之正確性，所為實屬不該，且被告黃麗君犯後始
      終否認犯行，並試圖將本案罪責全部推給被告陳群諺，難
      認被告黃麗君犯後有何悔意，犯後態度尚非良好；而被告
      陳群諺犯後終能坦承犯行，犯後態度尚可，兼衡被告陳群
      諺於本院審理時自陳高職畢業之教育程度、目前待業中、
      經濟來源靠家人幫忙、離婚、有2個小孩由前妻扶養，但
      每月仍需負擔2萬5千元之扶養費、現與父母同住之家庭生
      活與經濟狀況（見本院卷第136頁）；被告黃麗君於本院
      審理時自陳高職畢業之教育程度、目前為全家租車公司及
      佶事通租賃公司之名義負責人、經濟來源靠家人幫忙、未
      婚、但有1個小孩、由家人幫忙扶養之家庭生活與經濟狀
      況（見本院卷第136頁），暨告訴人李峰昌及檢察官於本
      院審理時表示希望對被告黃麗君從重量刑之意見（見本院
      卷第140頁）等一切情狀，分別量處如附表編號1至4「罪
      名、宣告刑及沒收」欄所示之刑，並均諭知易科罰金之折
      算標準。另審酌被告陳群諺、黃麗君上開所為各次犯行間
      之時間密接性、罪質同質性及實施犯罪手段之相似性等情
      事，併定應執行有期徒刑如主文所示及諭知易科罰金之折
      算標準。
三、沒收部分：
　　按供犯罪所用、犯罪預備之物或犯罪所生之物，屬於犯罪行
    為人者，得沒收之。但有特別規定者，依其規定，刑法第38
    條第2項定有明文。次按偽造之印章、印文或署押，不問屬
    於犯人與否，沒收之，刑法第219條亦定有明文。又按署押
    係指在物體上署名或簽押，用以證明一定之意思表示，或一
    定之事實者而言，如僅書寫姓名以資識別，而非證明一定意
    思表示或一定事實，且亦非表示本人簽名之意思者，則不生
    署押之問題（最高法院92年度台上字第2648號判決意旨參照
    ），經查：
　1.未扣案於如附表所示在「承租人簽名」及「承租人（乙方）
    簽名」上偽造之「張文碩」、「李峰昌」、「江浩偉」、「
    李亭慧」署押各3枚，均係被告陳群諺偽造乙節，業已認定
    如前，依刑法第219條規定，不問屬於犯人與否，均於被告
    陳群諺、黃麗君各罪刑項下予以宣告沒收。又數罪併罰案件
    ，各罪名項下應沒收之物已逐一諭知如附表「罪名、宣告刑
    及沒收」欄所示，檢察官即可依刑法第40條之2第1項規定合
    併執行，定應執行刑時自毋庸重覆諭知，附此敘明。
　2.如附表所示之各汽車出租單最上方「承租人姓名」欄所書寫
    之「張文碩」、「李峰昌」、「江浩偉」、「李亭慧」署押
    各1枚，僅表示承租人一方之姓名以資識別，非表示本人簽
    名之意思，揆諸前開說明，不生署押問題，自無庸宣告沒收
    。
　3.至被告陳群諺偽造如附表所示之汽車出租書，業經被告陳群
    諺持向高公局北區養工局提出行使，業如前述，且卷內並無
    證據可認被告陳群諺仍持有之，故以非屬被告陳群諺所有之
    誤，且上開汽車出租書亦非屬違禁物，爰不為沒收之宣告，
    附此敘明。
據上論斷，應依刑事訴訟法第299條第1項前段，刑法第28條、第
216條、第210條、第214條、第215條、第55條前段、第41條第1 
項前段、第8項、第51條第5項、第219條，刑法施行法第1條之1
第1項，判決如主文。
本案經檢察官陳姿雯提起公訴，檢察官張嘉婷到庭執行職務。
中　　華　　民　　國　　111 　年　　3 　　月　　10　　日
　　　　　　　    刑事第三庭　審判長法　官　蕭文學
　　　　　　　　　　　　　　　　　　法　官　林正忠
　　　　　　　　　　　　　　　　　　法  官  葛名翔
以上正本證明與原本無異。
如不服本判決應於收受送達後20日內向本院提出上訴書狀，並應
敘述具體理由。其未敘述上訴理由者，應於上訴期間屆滿後20 
日內向本院補提理由書（均須按他造當事人之人數附繕本）「切
勿逕送上級法院」。
                            　　　　書記官  方怡雯
中　　華　　民　　國　　111 　年　　3 　　月　　10　　日
附錄本案論罪科刑法條：
中華民國刑法第216條
（行使偽造變造或登載不實之文書罪）
行使第210條至第215條之文書者，依偽造、變造文書或登載不實
事項或使登載不實事項之規定處斷。
中華民國刑法第210條
（偽造變造私文書罪）
偽造、變造私文書，足以生損害於公眾或他人者，處5年以下有
期徒刑。
中華民國刑法第215條
從事業務之人，明知為不實之事項，而登載於其業務上作成之文
書，足以生損害於公眾或他人者，處3年以下有期徒刑、拘役或1
萬5千元以下罰金。
中華民國刑法第214條
明知為不實之事項，而使公務員登載於職務上所掌之公文書，足
以生損害於公眾或他人者，處3年以下有期徒刑、拘役或1萬5千
元以下罰金。
附表：
編號 車牌號碼 欠費期間 積欠通行費金額 (新臺幣：元) 不實汽車出租單之合約書編號 不實汽車出租單偽造之署押 製造及行使不實汽車出租單及欠費轉移申請書時間 高公局北區養工局誤信而函請新北市政府交通事件裁決處撤銷舉發文號 罪名、宣告刑及沒收 1 RAS-0256 (即甲車) 106年10月11日至107年4月15日 8,314元 C05801 其上「承租人簽名」欄偽簽「張文碩」之署押1枚、其上2 處「承租人（乙方）簽名」欄偽簽「張文碩」之署押共2 枚 1.製造時間   107年4月13日至同年8月17日間某時 2.行使時間 　107年8月17日 107年11月28日北業字第1070018701號函（見他2678卷第26至27頁） 陳群諺共同犯行使偽造私文書罪，處有期徒刑參月，如易科罰金，以新臺幣壹仟元折算壹日。未扣案如附表編號1所示汽車出租單上「承租人簽名」、「承租人(乙方)簽名」欄偽造之「張文碩」之署押共參枚均沒收。 黃麗君共同犯行使偽造私文書罪，處有期徒刑肆月，如易科罰金，以新臺幣壹仟元折算壹日。未扣案如附表編號1所示汽車出租單上「承租人簽名」、「承租人(乙方)簽名」欄偽造之「張文碩」之署押共參枚均沒收。 2 RAM-1596 (即乙車) 107年1月10日至107年3月9日 2,603元 C06397 其上「承租人簽名」欄偽簽「李峰昌」之署押1枚、其上2 處「承租人（乙方）簽名」欄偽簽「李峰昌」之署押共2 枚 1.製造時間   107年3月17日至同年7月2日間某時 2.行使時間 　107年7月2日   107年7月26日北業字第1070010620號函（見他7958卷一第134至135頁） 陳群諺共同犯行使偽造私文書罪，處有期徒刑參月，如易科罰金，以新臺幣壹仟元折算壹日。未扣案如附表編號2所示汽車出租單上「承租人簽名」、「承租人(乙方)簽名」欄偽造之「李峰昌」之署押共參枚均沒收。 黃麗君共同犯行使偽造私文書罪，處有期徒刑肆月，如易科罰金，以新臺幣壹仟元折算壹日。未扣案如附表編號2所示汽車出租單上「承租人簽名」、「承租人(乙方)簽名」欄偽造之「李峰昌」之署押共參枚均沒收。 3 RAS-0018 (即丙車) 106年11月18日至107年3月23日 1,723元 C06391 其上「承租人簽名」欄偽簽「江浩偉」之署押1枚、其上2 處「承租人（乙方）簽名」欄偽簽「江浩偉」之署押共2 枚 1.製造時間   107年3月23日至同年7月2日間某時 2.行使時間 　107年7月2日 107年7月26日北業字第1070010622號函（見他7958卷一第142至143頁） 陳群諺共同犯行使偽造私文書罪，處有期徒刑參月，如易科罰金，以新臺幣壹仟元折算壹日。未扣案如附表編號3所示汽車出租單上「承租人簽名」、「承租人(乙方)簽名」欄偽造之「江浩偉」之署押共參枚均沒收。 黃麗君共同犯行使偽造私文書罪，處有期徒刑肆月，如易科罰金，以新臺幣壹仟元折算壹日。未扣案如附表編號3所示汽車出租單上「承租人簽名」、「承租人(乙方)簽名」欄偽造之「江浩偉」之署押共參枚均沒收。 4 RAM-1606 (即丁車) 106年12月30日至107年5月13日 3,287元 C06202 其上「承租人簽名」欄偽簽「李亭慧」之署押1枚、其上2 處「承租人（乙方）簽名」欄偽簽「李亭慧」之署押共2 枚  1.製造時間   107年5月13日至同年11月14日間某時 2.行使時間 　107年11月14日 107年11月27日北業字第1070018635號函（見他7958卷一第145至147頁） 陳群諺共同犯行使偽造私文書罪，處有期徒刑參月，如易科罰金，以新臺幣壹仟元折算壹日。未扣案如附表編號4所示汽車出租單上「承租人簽名」、「承租人(乙方)簽名」欄偽造之「李亭慧」之署押共參枚均沒收。 黃麗君共同犯行使偽造私文書罪，處有期徒刑肆月，如易科罰金，以新臺幣壹仟元折算壹日。未扣案如附表編號4所示汽車出租單上「承租人簽名」、「承租人(乙方)簽名」欄偽造之「李亭慧」之署押共參枚均沒收。